【裁判字號】    95,台上,140
【裁判日期】    950112
【裁判案由】    違反毒品危害防制條例
【裁判全文】
最高法院刑事判決              九十五年度台上字第一四０號
    上  訴  人  乙○○
                        號16.
                甲○○
                        在押.
上列上訴人等因違反毒品危害防制條例案件，不服台灣高等法院
台南分院中華民國九十四年十一月九日第二審更審判決（九十四
年度上重更(一)字第四二六號，起訴案號：台灣嘉義地方法院檢察
署九十二年度偵字第七七五０、七七五一、七八三五、八０一九
號，九十三年度偵字第四八六、四八八、五九四號），提起上訴
，本院判決如下：
    主  文
原判決撤銷，發回台灣高等法院台南分院。
    理  由
本件原判決認定上訴人乙○○、甲○○明知海洛因業經行政院公
告列為毒品危害防制條例管制之第一級毒品，並屬懲治走私條例
公告管制物品項目及其數額表甲類第四款所規定之管制物品，不
得運輸、私運進口及持有之。竟分別為自己施用之便，各自基於
運輸第一級毒品海洛因及私運管制物品海洛因進口之犯意，先一
同於民國九十二年十一月十九日，由桃園中正國際機場搭機前往
香港，再由香港前往乙○○位於中國大陸廣東汕頭住處，之後乙
○○、甲○○分別出資人民幣二萬三千元、二萬元，由乙○○於
九十二年十一月二十四日，帶至中國大陸廣東省朝陽地區，分別
向姓名年籍不詳綽號「阿龍」之成年男子，各購買第一級毒品海
洛因各二塊，購回該些海洛因後，為順利將該些海洛因私運入境
，乙○○將其購得二塊海洛因以襪子包裝，藏放於其托運之行李
箱內，部分則摻入十支香菸，並同置於一包香菸盒內，隨身攜帶
；甲○○將購得之二塊海洛因以藥袋包裝，藏放於其皮衣外套口
袋內，隨後二人即同時與不知情之乙○○配偶蔡愛如，於同年十
一月二十七日上午九時三十分許，自香港同搭中華航空公司ＣＩ
一六二０號班機返回台灣，於同日上午十時五十分許，抵達桃園
縣大園鄉中正國際機場，而將前開管制進口之第一級毒品海洛因
運輸、私運入我國境內。嗣因內政部警政署航空警察局人員接獲
線報，於同日上午十一時五十分許，要求乙○○、甲○○二人前
往機場入境檢查室第十五號檢查檯辦理入境通關手續，財政部台
北關稅局人員朱青玟及航警局警員江錦輝等人於乙○○上衣口袋
內，查獲裝有十支摻有海洛因之香菸一包，於其托運之行李箱內
，查獲裝於襪子內毛重一五九公克之毒品海洛因二塊；於甲○○
上衣口袋內，查獲裝於藥袋毛重一五八公克之海洛因二塊（法務
部調查局鑑定時，將查獲海洛因四塊合併鑑定，合計淨重二八九
．０八公克，純度百分之八二．四一、純質淨重二三八．二三公
克），查獲上情等情。乃撤銷第一審關於上訴人等部分之判決，
改判各論處上訴人等運輸第一級毒品（甲○○累犯）罪刑，固非
無見。
惟查：(一)、已受請求之事項未予判決者，其判決當然違背法令，
刑事訴訟法第三百七十九條第十二款定有明文。原判決認定上訴
人乙○○於九十二年十一月二十七日運輸、走私進口第一級毒品
海洛因之犯行，檢察官起訴時，係認乙○○是基於運輸、走私進
口該毒品入境台灣供販賣之目的為之，除涉犯運輸第一級毒品及
私運管制物品進口罪外，並犯販賣第一級毒品罪，有檢察官起訴
書犯罪事實欄四及理由欄七之記載可稽。原判決就乙○○此部分
被訴販賣第一級毒品部分是否成立犯罪，未予論斷、判決，顯有
已受請求之事項未予判決之違法。(二)、原判決事實欄記載查獲之
四塊海洛因，其中在乙○○之行李箱內查獲之二塊，毛重為一百
五十九公克，在甲○○之口袋內查獲之二塊，毛重為一百五十八
公克，依此，四塊之毛重（即海洛因淨重與包裝重之總重）為三
百十七公克。但依法務部調查局鑑定上開四塊海洛因結果，認定
四塊海洛因之淨重為二百八十九點０八公克，包裝重為一百二十
五點０二公克，有該局鑑定報告書可按（見偵字第七七五０號卷
第九十五頁），依此鑑定結果，其毛重共為四百十四點一公克，
與事實欄所載之毛重不符，相差達九十七點一公克，似已逾正常
之誤差範圍。究竟系爭海洛因之包裝材質為何物？其重量是否會
重達一百二十五點０二公克？抑僅為二十五點０二公克，而誤載
為一百二十五點０二公克（如為誤載，則與事實欄所載毛重僅差
二點九公克，在合理之誤差範圍內），原審就此未予詳查釐清，
即遽行判決，有調查未盡之違法。(三)、原判決理由欄二、(四)，依
證人即檢查上訴人行李之海關人員朱青玟於第一審之證言，即：
先檢查蔡小姐與甲○○行李，二人行李是正常，檢查乙○○行李
時，發現有二塊疑似海洛因毒品，有一位航警局同事便問甲○○
說你有沒有帶，等一下要去搜身，結果甲○○說有，從其上衣口
袋拿出二塊海洛因等語，認定甲○○係因見同行「共犯」乙○○
已被查獲海洛因，其犯行無法避免被查獲，始主動表示攜帶毒品
，當時警方已發覺甲○○之犯行，甲○○不符自首之要件。然甲
○○質疑朱青玟之證言，並聲請原審傳訊朱青玟所指向甲○○表
示要搜身，及發覺甲○○犯行之警員（見原審卷第七十七頁），
究竟朱青玟所指之警員是否原判決事實欄所指執行檢查之航空警
察局警員江錦輝，抑為他人？原判決未予調查、說明，又未以裁
定駁回甲○○之聲請，已有未合。又原判決既認上訴人二人非共
同正犯，惟原判決第七頁第三行又謂「共犯即被告乙○○」，亦
有疏誤。上訴意旨指摘原判決違法，尚非全無理由，應認仍有發
回更審之原因。原判決理由欄五不另為無罪諭知部分，基於審判
不可分原則，應併予發回。
據上論結，應依刑事訴訟法第三百九十七條、第四百零一條，判
決如主文。
中    華    民    國  九十五  年    一    月   十二   日
                      最高法院刑事第九庭
                          審判長法官  陳  正  庸
                                法官  賴  忠  星
                                法官  王  居  財
                                法官  林  開  任
                                法官  林  立  華
      本件正本證明與原本無異
                                      書  記  官
中    華    民    國  九十五  年    一    月   十八   日
                                                     Y


司法院資訊處製作；財團法人民間司法改革基金會備份。
